【裁判字號】    98,易,592
【裁判日期】    990721
【裁判案由】    違反著作權法
【裁判全文】
臺灣士林地方法院刑事裁定               98年度易字第592號
聲  請  人  臺灣士林地方法院檢察署檢察官
被      告  崇碁科技股份有限公司
代  表  人
兼  被  告  乙○○
上  一  人
選任辯護人  陳世偉律師
上二人共同
選任辯護人  羅明通律師
            劉曉萍律師
上列聲請人因被告崇碁科技股份有限公司等人涉嫌違反著作權法
案件，聲請保全證據，本院裁定如下：
    主  文
聲請駁回。
    理  由
一、聲請意旨略以：被告乙○○係被告崇碁科技股份有限公司（
    下簡稱崇碁公司）之負責人，渠等明知「ULTRA-128 」韌體
    程式係告訴人甲○○享有著作財產權之韌體程式，竟基於侵
    害告訴人甲○○上開電腦程式著作權之犯意，自民國九十七
    年九月十六日告訴人甲○○自被告崇碁公司離職後迄今，未
    得告訴人甲○○之同意或授權，擅自將上揭程式更名為「F1
    -128」韌體程式，並持續使用迄今，是則，若未能立即搜索
    、扣押或勘驗現存於被告崇碁公司內之相關韌體程式、機台
    驅動程式或機台本身，恐有遭被告二人改寫、銷毀相關程式
    、機台之危險，而增加證明被告二人犯行之困難，再者，被
    告崇碁公司既持續使用上開韌體程式營利，則記載其營利狀
    況之公司帳冊，自亦為證明被告等重製上開韌體程式之關鍵
    證據，綜上，為避免上開重要證據遭到湮滅、偽造、變造、
    隱匿或有其他難以使用之情形之虞，爰請求裁定保全證據等
    語。
二、按檢察官於起訴後，第一次審判期日前，認有保全證據之必
    要，得聲請法院或受命法官為保全證據處分，法院認為保全
    證據之聲請無理由者，應以裁定駁回之，刑事訴訟法第二百
    十九條之四第二項、第四項分別定有明文；又「對於被告或
    犯罪嫌疑人之身體、物件、電磁紀錄及住宅或其他處所，必
    要時，得搜索之」、「可為證據或得沒收之物，得扣押之」
    、「勘驗，得為左列處分：‧‧‧五、檢查與案情有關係之
    物件（其餘略）」，刑事訴訟法第一百二十二條第一項、第
    一百三十三條第一項、第二百十三條第五款亦分別定有明文
    ；至於何種情形始能謂有搜索必要？法無明文，解釋上應以
    有合理根據認為上開受搜索處可能藏有可得做為證據之物或
    贓物時，始得為之，均先敘明。
三、本院查：
（一）告訴人甲○○係於九十七年十月二十八日具狀向臺灣士林
      地方法院檢察署告稱略以：被告二人未經伊同意，在伊由
      被告崇碁公司離職後，仍擅自使用及重製伊研發的「ULTR
      A-128 」韌體程式，爰狀請傳喚證人發動偵查，並對被告
      崇碁公司實施搜索、扣押或勘驗等語，嗣經臺灣士林地方
      法院檢察署內部分案，由該署廉股檢察官受理後，承辦檢
      察官遂發交臺北市政府警察局內湖分局派員於九十七年十
      一月十二日前往被告崇碁公司位於臺北市內湖區○○○道
      ○段四一一號一樓之公司內部查察，經被告乙○○同意後
      現場實施搜索，並在該處機房內隨機查扣一具內建「ULTR
      A-128 」積體電路燒錄程式、機台驅動程式的機台，案經
      檢察官偵查後，認被告二人確有在告訴人甲○○離職後，
      將上開「ULTRA-128 」韌體程式稍做細部修改，並更名為
      「F1-128」韌體程式，再重製到其他機台之行為，遂將被
      告二人提起公訴等情，有告訴人甲○○告訴暨保全證據聲
      請狀、臺北市政府警察局內湖分局刑事案件移送書暨所附
      自願受搜索同意書、搜索扣押筆錄扣押物品目錄表、查扣
      現場及查扣物照片等件附卷可稽（偵查卷第一頁、第十三
      頁至第五十九頁）。
（二）本件不僅已經警員前往被告崇碁公司之內湖辦公室所在進
      行搜索，並查扣內建「ULTRA-128 」韌體程式的機台一部
      在案，隨時可供勘驗、比對，卷內且有被告等提出「F1-1
      28」、「ULTRA-128 」兩個程式的檔案比對圖附卷（偵查
      卷第一０三頁），及告訴人甲○○、證人即被告崇碁公司
      之員工張家豪之證詞可供調查（偵查卷第一三一頁、第一
      ０九頁），對證明上開兩個韌體程式是否相同一節，已有
      相當證據可供審認，甚至辯護人在本院準備程序中也陳稱
      ：「我們是爭執『F1-128』程式著作權的歸屬，至於『F1
      -128』跟『ULTRA-128 』兩者原始碼看起來很接近，所以
      我們不做過多爭執」等語（本院卷第二十六頁），而被告
      等於告訴人甲○○離職後，仍使用內建「F1-128」韌體程
      式之機台作業，亦經被告乙○○於警詢中陳明在卷（偵查
      卷第二十三頁），是則，本件被告等使用之韌體程式既已
      扣案，縱使被告等再改寫甚至銷毀相關程式、機台，衡情
      亦不至於影響本案事實之認定，再者，縱使前往被告崇碁
      公司再次搜索，所獲得之機台甚至帳冊，至多亦僅能證明
      被告等現時仍在使用「F1-128」韌體程式而已，對本案事
      實之認定，也無多大助益，準此，即難認有再行搜索被告
      二人之必要。
（三）不僅如此，所謂韌體，依起訴書記載，乃一種嵌在硬體之
      內之軟體，通常位於快閃記憶體或EEPROM和PROM中，係可
      被電腦執行之程式，告訴人甲○○並具狀稱：韌體係在硬
      體機台中存寫另一個機台驅動程式，若無該韌體存在，作
      為連結硬體機台與燒錄程式之橋樑，縱使已安裝積體電路
      燒錄程式，並擁有該硬體機台，亦無法運作等語（偵查卷
      第十三頁反面），換言之，本案係有明確之機台有體物可
      供查扣，非單純之軟體程式而已，而查，起訴書記載被告
      等侵害著作權之行為態樣，略嫌不明，依其後聲請人補充
      及告訴人甲○○所述，被告犯罪的行為態樣有二：「在告
      訴人甲○○離職後，仍繼續使用舊有機台」、「在告訴人
      甲○○離職後，按舊有機台另行製作相同之新機台」（本
      院卷第一一一頁、第一一一頁反面），就前者而言，既已
      有前述機台扣案及程式檔案比對圖等諸多證據可供審認，
      顯無再行搜索、查扣相同證物之必要，所餘者僅係該韌體
      程式著作權之歸屬問題而已，就後者而言，起訴書記載之
      證據清單內似未明列相關證據，告訴人甲○○在準備程序
      中經本院質以：「你主張被告在你離職後，又做出新的機
      台，可否提出證明」時，更直承：「我沒有證據」等語（
      本院卷第一一一頁反面），依現有事證，犯罪嫌疑已嫌不
      足，更難認有搜索保全證據之必要。
（四）告訴人甲○○雖指稱：「我任職期間作了三百台機台，我
      離職之後，被告等又做了二百多台機台」等語，惟其亦自
      承：「我沒有辦法分辨哪幾台是我任職期間做的，哪幾台
      是我離職後重製的，機器本來應該有那個功能，但是他們
      沒有去寫編號」等語（本院卷第一一一頁），可見，除非
      點清被告公司內的全體機台數目，在扣除告訴人甲○○任
      職期間內所製造含有該韌體程式之三百台機台後，尚有多
      出機台，否則，似難推論被告等確有在告訴人甲○○離職
      後，擅自重製機台之犯行，前開證明方法，不僅以機台全
      數存在，並無外移、損壞、報廢、遺失等減少機台數目之
      情形為前提，於此之前，告訴人甲○○所稱：伊任職期間
      共做了三百台機台等語，猶需提出確證證明，執行上不僅
      窒礙難行，上開證明方法亦非搜索所能達成，若以前開指
      述為據進行搜索、扣押，無異倒果為因，未先評估被告等
      是否有犯罪嫌疑，有無搜索必要，即先進行搜索，而希冀
      搜索結果能坐實被告等之犯罪嫌疑，告訴人甲○○前開指
      述，對事前釋明搜索之必要性一節，並無任何釋明作用，
      此不足執為准許搜索之論據。
（五）告訴人甲○○雖又具狀指稱：「被告公司在未獲告訴人授
      權下，自行授權所屬同一集團所有之另一深圳市富利德科
      技有限公司使用告訴人所有之『ULTRA-128 』積體電路燒
      錄程式、機台驅動程式及機台，再藉由深圳市富利德科技
      有限公司購買PRO-V3的PCB 大板，該PRO-V3的PCB 大板係
      作為『ULTRA-128 』機台的板子，被告公司再向其購買後
      ，重製二百多台」等語（本院卷第四十四頁反面），並提
      出被告崇碁公司授權給富利德科技有限公司之授權使用證
      明書、公證書、關係證明書、購買證明、異常分析紀錄等
      件為證（本院卷第五十六頁至第六十三頁），姑不論上開
      購買證明係大陸深圳市福田區華王經銷部所出具，內容略
      謂出售五百一十四片PRO-V3的PCB 大板給富利德科技股份
      有限公司等語，難以推論該大板必係全數出給被告崇碁公
      司使用，又或者被告崇碁公司已將之全數作為製造本案韌
      體機台之用，即便如此，亦應推論上開機台、原料係存放
      在大陸深圳地區，而非被告崇碁公司之在臺營業處，換言
      之，縱使搜索被告二人在臺營業處，亦幾無發現上開機台
      等證物之可能，告訴人甲○○此部分指述，仍不足採為准
      許搜索之依據。
（六）綜上，依現有證據，並參酌被告答辯要旨，本案的關鍵證
      據尚無遭到湮滅、偽造、變造、隱匿或有其他難以使用之
      情形之虞，聲請人縱認有比對被告等使用之機台內建韌體
      程式之必要，在勘驗上亦無困難，而刑事審判之對象，究
      係在審理已經發生的犯罪事實，不在防止犯罪事實的發生
      ，故審理中有無保全證據之必要，仍應以上開規範意旨為
      據，若告訴人甲○○意在阻止被告等繼續使用其程式，則
      應循其他方法如假處分程序為之，非保全證據所應為，附
      此敘明，聲請人請求保全證據，為無理由，應予駁回，爰
      裁定如主文。
據上論斷，應依刑事訴訟法第二百十九條之四第四項，裁定如主
文。
中    華    民    國    99    年    7     月    21    日
            刑事第八庭  審判長法  官  黃雅君
                              法  官  孫萍萍
                              法  官  陳彥宏
以上正本證明與原本無異。
不得抗告。
                              書記官  范煥堂
中    華    民    國    99    年    7     月    26    日

司法院資訊處製作；財團法人民間司法改革基金會備份。
